【裁判字號】    89,交訴,83
【裁判日期】    891030
【裁判案由】    業務過失致死
【裁判全文】
臺灣嘉義地方法院刑事判決                          八十九年度交訴字第八三號
    公  訴  人  臺灣嘉義地方法院檢察署檢察官
    被      告  甲○○
右列被告因業務過失致死案件，經檢察官提起公訴（八十九年度偵字第五一二六號）
，本院判決如左：
    主  文
甲○○從事業務之人，因業務上之過失致人於死，處有期徒刑玖月，緩刑參年。
    事  實
一、甲○○係從事家電業者，平素以開車運送家電零件為其附隨業務，為從事業務之
    人，於民國八十九年六月三日二十時三十分許，駕駛車牌號碼ＩＨ─六三四六號
    自用小貨車，由嘉義縣溪口鄉往民雄鄉方向行駛，途經嘉義縣溪口鄉○○村○○
    ○路南靖厝段公路時，該路段限速為時速四十公里，且當時雖係夜間，惟天候晴
    朗，該處並有路燈，路況良好，甲○○應注意汽車行進中駕駛人應注意按規定之
    速限行駛，及應注意車前狀況，隨時採取必要之安全措施，詎竟疏於注意，貿然
    以約五十公里之車速行駛，適前方有莊陳奈何騎乘腳踏車亦疏未注意靠右騎行，
    而行駛於道路中間，甲○○迨見莊陳奈何時，急於閃避，而駛入對向車道，而莊
    陳奈何亦騎腳踏車駛入對向車道，甲○○遂於對向車道自後撞及莊陳奈何騎乘之
    腳踏車後方擋泥板，致莊陳奈何倒地後，受有頭部外傷、顱內出血等傷害，經送
    醫急救後，不治死亡。甲○○於肇事後，在尚未被有偵查犯罪權人知悉前，即託
    鄰居報案，並向到場處理之警員乙○○自首，坦承犯行，並接受裁判。
二、案經莊陳奈何之子丙○○訴由台灣嘉義地方法院檢察署檢察官偵查起訴。
    理  由
一、訊據被告甲○○，對於右揭事實坦承不諱，核與卷附道路交通事故調查報告表所
    載情形相符，並有現場照片十幀附卷可稽，而被害人莊陳奈何確因本件車禍致頭
    部外傷、顱內出血等傷害死亡，業經臺灣嘉義地方法院檢察署檢察官督同法醫師
    相驗明確，有勘驗筆錄、相驗屍體證明書、驗斷書在卷可按。
二、按行車速度應依標誌之規定，又汽車行駛時，駕駛人應注意車前狀況，並隨時採
    取必要之安全措施，道路交通安全規則第九十三條第一項、第九十四條第三項分
    別定有明文，本件車禍依前開調查報告表所示，肇事路段限速四十公里，且依被
    告肇事時所遺留煞車痕長達十四公尺，依一般公路汽車煞車距離、行車速度對照
    表換算，時速為五十公里（時速五十公里時，在瀝青三年以上之乾燥路面，遺留
    之煞車距離為十四、一公尺），此外該處路段設有路燈，此有照片可稽，被告在
    警訊中亦自承「（當時視線如何？）還可以看見對方來車」，並無不能注意之情
    事，詎意疏未注意，貿然以約五十公里之車速行駛，迨見被害人，始急駛入對向
    車道，在對向車道自後撞及被害人腳路車後方，其有過失至為明確，又本件經台
    灣省嘉雲區行車事故鑑定委員會鑑定結果，就被告過失部分，亦同認被告疏未注
    意車前狀況及超速行駛，有過失，有該委員會八十九年八月十六日嘉鑑字第八九
    ０五八０號鑑定意見書在卷可憑，至於被害人莊陳奈何部分，前開鑑定報告雖認
    其於前方行駛中，遭後撞及，並無過失，惟本件被告遺留之煞車痕均在對向車道
    ，呈平行狀，被害人之腳踏車倒於道路中央，靠近行車分向線附近，且被害人之
    腳踏車後輪胎凹陷，被告汽車右前方保險桿有紅色油漆，以前開煞車痕、撞擊位
    置、被害人腳踏車倒地位置等情狀縱合研判，足證被告係在對向車道靠近行車分
    向線附近撞及被害人之腳踏車甚明，則被害人當時亦疏未靠道路右側而亦在對向
    車道騎行，事甚灼然，鑑定報告就此部分認被害人無過失，要無足採。惟雖被害
    人未靠路右騎行，亦有疏失，但被告過失責任不能因而免責，又被害人之死亡與
    被告之過失行為間復有因果關係，從而被告過失致死犯行洵堪認定。
三、被告係從事家電業務，平素駕駛汽車載運家電用品，為被告自承之事實，為從事
    業務之人，駕駛汽車為其附隨業務，其因駕車致人於死，核其所為，係犯刑法第
    二百七十六條第二項之業務過失致人於死罪。又事故發生後，被告即委託鄰居報
    警，並在警方人員據報前往現場尚不知何人為肇事者前，主動向警方人員自承肇
    事而自首等情，業據道路交通事故調查報告表載明，並因而接受裁判，被告之行
    為，合於自首之規定，爰依刑法第六十二條前段之規定，減輕其刑。爰審酌被告
    之過失程度、所生之危害，肇事後與被害人家屬達成民事和解，有嘉義市西區調
    解委員會調解筆錄一份在卷可查（詳相驗卷第二十四頁）及被害人於本件車禍之
    發生，亦有過失等一切情狀，判處如主文所示之刑。又被告前未曾受有期徒刑以
    上刑之宣告，因一時失慮，偶罹刑典，事後已坦承犯行，深具悔意，經此刑之宣
    告後，應知警惕而無再犯之虞，本院因認暫不執行其刑為當，予以宣告緩刑，用
    啟自新。
四、據上論斷，應依刑事訴訟法第二百九十九條第一項前段，刑法第二百七十六條第
    二項、第六十二條前段，第七十四條第一款、罰金罰鍰提高標準條例第一條前段
    ，判決如主文。
本案經檢察官林俊良到庭執行職務
中      華      民      國    八十九    年      十      月     三十     日
                              臺灣嘉義地方法院刑事第二庭
                                  法  官  趙  文  淵
右正本證明與原本無異。
如不服本判決，應於判決送達後十日內，向本院提出上訴狀。
中      華      民      國    八十九    年      十      月     三十     日
                                  書記官  張  振  崑


司法院資訊處製作；財團法人民間司法改革基金會備份。
